臺灣臺北地方法院刑事判決　　　　　　　　　　　　　九十年度交訴字第一○八號
　　公　訴　人　臺灣臺北地方法院檢察署檢察官
　　被　　　告　丙○○
右列被告因業務過失致死案件，經檢察官提起公訴（八十九年度偵字第一一九六一號
），本院判決如左：
    主      文
丙○○從事業務之人，因業務上之過失致人於死，處有期徒刑壹年貳月。
    事      實
一、丙○○係福和客運股份有限公司（下稱福和客運公司）所僱用之營業大客車司機
    ，平日以駕駛福和客運公司之營業大客車載運乘客為業，為從事駕駛業務之人，
    於民國八十九年六月十三日上午九時十九分許，駕駛福和客運公司所有之車牌號
    碼ＦＫ–六七八號營業大客車，沿國道三號公路由北往南方向行駛，途經南向十
    九‧九公里處（臺北市文山區轄區○○○於○道內自內側車道變換至中線車道時
    ，明知汽車在行駛途中，不得驟然或任意變換車道，如欲變換車道時，應先顯示
    方向燈告知前後車輛，並保持安全距離及間隔，方得變換車道，竟疏未注意及此
    ，於隧道內未保持安全距離即驟然變換車道，致使同向行駛在後由鄧仁欽駕駛之
    車牌號碼八Ｓ–○四八號營業小貨車煞車不及而追撞其所駕駛之前開營業大客車
    車尾右側，致鄧仁欽被車體夾傷於駕駛座，受有頭面頸部、胸腹部、四肢部等多
    處嚴重傷害，鄧仁欽雖經送醫急救後，仍因顱內併胸腔內出血延至八十九年六月
    十三日上午十二時二十五分許不治死亡。丙○○於肇事後，在未被有偵查犯罪職
    權之機關或公務員知悉前，不逃避接受裁判，於警方據報前往現場處理時，即當
    場承認為肇事人，因而自首接受裁判。
二、案經鄧仁欽之妻甲○○訴由內政部警政署國道公路警察局第六警察隊報請臺灣臺
    北地方法院檢察署檢察官偵查起訴。
    理      由
一、訊據被告丙○○固不否認於右揭時地其所駕駛之車牌號碼ＦＫ–六七八號營業大
    客車與被害人鄧仁欽駕駛之車牌號碼八Ｓ–○四八號營業小貨車發生追撞，致被
    害人鄧仁欽傷重送醫急救後仍因顱內併胸腔內出血不治死亡之事實，惟矢口否認
    有業務過失致人於死之犯行，辯稱：伊進入隧道後有塞車，客運本來不能行駛中
    線車道，但因為塞車不能切入外側車道，只好行駛中線車道，進入隧道一直到十
    九‧九公里處，因為外側車道有事故，是何事故我不知道，伊是走中線車道時才
    被追撞，並沒有變換車道云云。惟查，被害人駕駛之營業小貨車因追撞被告之營
    業大客車，致被害人夾傷在駕駛座上一節，業據被告於審理中供認明確，又有道
    路交通事故調查報告表之事故現場圖、現場暨車損照片附卷可稽。再者依此等事
    證觀察，被害人之小貨車於兩車碰撞後向左橫跨停於中線、外側車道間，前方二
    公尺中線車道內遺有碎落物，被告駕駛之大客車則停於被害人車輛前方三十公尺
    之中線車道內，右側前後輪距分道線各為一‧○與一‧一公尺，被害人駕駛之小
    貨車車頭左側三分之二處損壞，被告所駕駛之大客車則係車尾右側三分之一處損
    壞，是本件車禍事故顯係因被告駕駛大客車於隧道內違規由內側車道變換至中線
    車道時，未與行駛於中線車道之被害人車輛保持安全距離，致使被害人因安全距
    離不足措施不及而發生追撞，至為灼然，此經臺灣省車輛行車事故覆議鑑定委員
    會覆議亦同此認定，有臺灣省車輛行車事故覆議鑑定委員會函在卷可參。況且被
    告於偵查中檢察官提示上開臺灣省車輛行車事故覆議鑑定委員會函訊問其意見時
    亦已明確供稱：「我當時因為前面有事故，從內側車道變換至中間，我後面同時
    也有一部車子切換車道，而鄧仁欽車子從何處來我並不清楚」等語（參見偵查卷
    宗第五十二頁、第五十三頁），可知被告確有變換車道舉措，且未及注意被害人
    車輛，更遑論有否注意與被害人之小貨車保持安全距離之情事，益徵被告所稱其
    未變換車道云云，當屬事後翻異之詞，並不可信。甚至被告繼之又以因行車道路
    前方有另件交通事故故減速慢行至時速二十公里，當時尚有他車併入其車道，其
    已自顧不暇為詞，以謀合理解釋其於車道上緊急煞車之作為，然被告若確實因前
    有事故車道擁塞已減速慢行時始被追撞，則既有他車堵塞於前，其肇事後停車處
    與兩車發生碰撞處當不致仍相距近三十公尺之遠，且當時警方並未接獲該路段前
    方有另案交通事故報案處理，亦有內政部警政署國道公路警察局第六警察隊隊員
    江欣宙、鄭威挺報告附卷可佐，此更見被告空言置辯之情。而臺灣省臺北縣區車
    輛行車事故鑑定委員會鑑定意見書未慮及上揭各節，遽以被害人單方未保持安全
    距離為肇事原因，即無可採。按汽車在行駛途中，不得驟然或任意變換車道，如
    欲變換車道時，應先顯示方向燈告知前後車輛，並保持安全距離及間隔，方得變
    換車道，高速公路交通管制規則第十一條定有明文，被告既係領有職業大客車駕
    駛執照之職業駕駛人，對上開規定自應知之甚稔，且依前開道路交通事故調查報
    告表所載當日天候係雨、夜間有照明、視距良好，路況係濕潤、無缺陷、無障礙
    物之水泥路面，並無使被告不能注意之情事，詎被告竟疏未注意上揭規定而肇禍
    端，其應負過失罪責甚明。而被害人鄧仁欽確係因本件道路交通事故受有頭面頸
    部、胸腹部、四肢部等多處嚴重傷害，經送醫急救後，仍因顱內併胸腔內出血延
    至八十九年六月十三日上午十二時二十五分許不治死亡，亦經臺灣臺北地方法院
    檢察署檢察官督同法醫師相驗無訛，有相驗屍體證明書、驗斷書、勘驗筆錄在卷
    可憑，是被告之過失犯行與被害人之死亡間，顯有相當因果關係。綜上，足認被
    告所辯各節，要屬圖卸飾詞，殊無可採，罪證明確，犯行洵堪認定。
二、查被告丙○○以駕駛營業大客車為業，為從事駕駛業務之人。核被告所為，係犯
    刑法第二百七十六條第二項業務過失致人於死罪。其於上開犯行未為任何有偵查
    犯罪職權之公務員知悉前，不逃避接受裁判，於警方據報前往現場處理時，即當
    場承認為肇事人，因而自首接受裁判，有內政部警政署國道公路警察局第六警察
    隊出具之自首調查表在卷可考，應依刑法第六十二條前段規定減輕其刑。爰審酌
    被告丙○○過失程度嚴重，其過失造成被害人鄧仁欽受傷不治死亡之損害嚴重，
    且迄未與被害人家屬達成民事和解及犯罪後之態度等一切情狀，量處如主文所示
    之刑，以示懲儆。
據上論斷，應依刑事訴訟法第二百九十九條第一項前段，刑法第二百七十六條第二項
、刑法第六十二條前段，罰金罰鍰提高標準條例第一條前段，判決如主文。
本案經檢察官乙○○到庭執行職務
中      華      民      國    九十一    年      六      月     十二     日
                                    臺灣臺北地方法院交通法庭
                                        法  官  張  江  澤
右正本證明與原本無異。
如不服本判決，應於判決送達後十日內，向本院提出上訴狀。
                                        書記官  石  幸  代
中      華      民      國    九十一    年      六      月     十三     日
附錄本案論罪科刑法條全文：
刑法第二百七十六條
一因過失致人於死者，處二年以下有期徒刑、拘役或二千元以下罰金。
二從事業務之人，因業務上之過失犯前項之罪者，處五年以下有期徒刑或拘役，得併
 科三千元以下罰金。
